【裁判字號】    98,台上,4718
【裁判日期】    980820
【裁判案由】    違反毒品危害防制條例
【裁判全文】
最高法院刑事判決            九十八年度台上字第四七一八號
上  訴  人  甲○○
上列上訴人因違反毒品危害防制條例案件，不服台灣高等法院高
雄分院中華民國九十八年六月二十九日第二審判決（九十八年度
上訴字第六一三號，起訴案號：台灣高雄地方法院檢察署九十七
年度偵字第三０一六０號），提起上訴，本院判決如下：
    主  文
上訴駁回。
    理  由
按刑事訴訟法第三百七十七條規定，上訴於第三審法院，非以判
決違背法令為理由，不得為之。是提起第三審上訴，應以原判決
違背法令為理由，係屬法定要件。如果上訴理由書狀並未依據卷
內訴訟資料，具體指摘原判決不適用何種法則或如何適用不當，
或所指摘原判決違法情事，顯與法律規定得為第三審上訴理由之
違法情形，不相適合時，均應認其上訴為違背法律上之程式，予
以駁回。本件上訴人甲○○上訴意旨略稱：（一）、原判決事實
欄一、(一)認定上訴人販賣第二級毒品甲基安非他命部分，證人歐
忠禎於警詢中指稱向「賓仔（或「彬仔」，下同）」購買甲基安
非他命之時間，係民國九十七年五月至七月間，並非同年八月間
，而依九十七年八月四日之通訊監察譯文內容以觀，雙方並無買
賣甲基安非他命之合意，亦未約定交付毒品之時間、地點，原判
決此部分認定之事實並無依據，有判決理由不備之違法。（二）
、原判決事實欄一、(二)部分，歐忠禎於警詢及偵查中俱稱只向「
賓仔」購買甲基安非他命，於第一審始改稱向上訴人聯絡購買第
一級毒品海洛因，前後供述不一，原判決僅憑語意不明之通訊監
察譯文，採用歐忠禎於第一審之證言，認定上訴人有販賣第一級
毒品未遂犯行，有違證據法則。（三）、原判決事實欄一、(三)、
(四)、(五)、(六)部分，證人謝琇文於警詢、偵查中均未指認向上訴人
購買毒品，且經檢察官提示照片後供稱不認識上訴人，原判決就
此有利於上訴人之證據不予採信，復未說明不採之理由，有判決
理由不備之違法。又上述(四)部分，原判決認定之交易地點，與通
訊監察譯文及謝琇文於第一審所述之地點不符；上述(五)部分，通
訊監察譯文中並無當事人使用毒品之隱語、暗語，謝琇文於第一
審就本件相關事實亦證稱無法確定等語；原判決認定上訴人有上
開犯行，有判決理由矛盾及違反證據法則之違法。（四）、原判
決事實欄一、(七)部分，楊李秀美於第一審證稱係向「丁哥」取得
海洛因，與其於警詢、偵查中之指述前後不一，而與上訴人於偵
查中所辯情節一致。又上訴人與楊李秀美遭查獲時，並未自上訴
人身上查獲毒品，反於楊李秀美身上及車上查獲海洛因二包等物
，處此情形，楊李秀美不無為卸責而攀誣上訴人之可能，扣案之
該二包海洛因復未採驗指紋佐證上訴人曾否接觸，自不得僅以楊
李秀美之指述，推認上訴人有販賣海洛因犯行，原判決此部分有
違證據法則等語。
惟查：證據之取捨、事實之認定，乃事實審法院職權行使之範圍
，事實審法院經調查證據之結果，本於確信，依自由心證之取捨
證據，苟其取捨，與經驗法則或論理法則無違，即不得任意指為
違法，而據為適法之第三審上訴理由。本件原判決認定上訴人有
原判決事實欄所載，多次分別販賣海洛因、甲基安非他命予歐忠
禎、謝琇文、楊李美秀之既、未遂犯行，係以：上訴人所為之部
分陳述，證人歐忠禎、謝琇文、楊李秀美分別於警詢、偵查、第
一審所為之陳述，上訴人所使用之0000000000號行動
電話與歐忠禎使用之0000000000號、謝琇文使用之0
000000000號行動電話通話之通訊監察譯文，通訊監察
書，扣案之海洛因二包、甲基安非他命六包、行動電話乙支（含
0000000000號SIM卡 ）、電子磅秤、夾鏈袋，法務部
調查局濫用藥物實驗室鑑定書、高雄醫學大學附設中和紀念醫院
檢驗報告等證據資料，為綜合之判斷。並以上訴人否認販賣海洛
因、甲基安非他命犯行，辯稱歐忠禎、謝琇文係以電話洽詢毒品
事宜，實際並未從事毒品交易，楊李秀美因持有海洛因與上訴人
同遭查獲，為獲交保而誣指上訴人云云；證人歐忠禎、謝琇文、
楊李秀美於第一審或證稱無法確認上訴人係販毒者，或稱不認識
上訴人，或稱係向「丁哥」取得毒品云云，亦均不足採信，而詳
予指駁說明。另敘明原判決事實欄一、(二)、(三)、(四)部分，上訴人
均未交付海洛因、甲基安非他命予歐忠禎、謝琇文，係屬未遂犯
，均按既遂犯之刑減輕其刑。上訴人各次販賣海洛因犯行，既遂
部分所得分別為新台幣（下同）二千元、一千元及五千元，數量
微少，未遂部分尚未交付毒品，犯罪情節非可與大盤毒梟等同併
論，既遂部分如量處最低度之無期徒刑，未遂部分縱量處減輕後
最低度之有期徒刑十五年，均嫌過重，客觀上足以引起一般人之
同情，有可憫恕之處，均依刑法第五十九條規定酌減其刑。因而
撤銷第一審關於科刑部分之判決，改判仍分別論處上訴人如原判
決附表一所示之各罪罪刑（計販賣第一級毒品共四罪，其中乙罪
為未遂；販賣第二級毒品共三罪，其中二罪為未遂），並為相關
之沒收從刑宣告。已詳細敘述其所憑之證據及認定之理由，所為
論斷，俱有卷存證據資料可資覆按，並無採證或認定事實違背經
驗法則或論理法則，或其他違背法令之情形。另查：為防範施用
毒品者為圖減輕刑責，而就毒品來源為不實之供述，故須以補強
證據擔保施用毒品者關於毒品來源供述之真實性，始得作為判斷
之依據。惟所謂之補強證據，不以證明全部犯罪事實為必要，祇
須因補強證據與該施用毒品者之供述相互利用，足以使其關於毒
品來源之對象及原因所陳述之事實獲得確信者，即足以當之。原
判決係依憑卷附通訊監察譯文所載上訴人與歐忠禎、謝琇文之通
話內容，上訴人與楊李秀美關於案發當日行蹤之供述，扣案之海
洛因、甲基安非他命，可供販賣毒品秤重、分裝使用之電子磅秤
、夾鏈袋等證據資料，與歐忠禎、謝琇文、楊李秀美所為不利於
上訴人之指述相互補強後，採為認定上訴人之犯罪證據，自無判
決理由矛盾或採證違法之情形可言。原判決於理由貳、一、(三)已
詳細說明不採納謝琇文於第一審所稱「並不認識在庭之上訴人，
交付毒品之人亦非上訴人」云云所憑之論據，原判決未就謝琇文
於警詢及偵查中所為內容相同之陳述重複予以說明，亦不能指為
違法。其餘上訴意旨仍就與適用法律無關之枝節問題，任憑己見
漫詞指摘，核與法律規定得為第三審上訴理由之違法情形，不相
適合。其上訴違背法律上之程式，應予駁回。
據上論結，應依刑事訴訟法第三百九十五條前段，判決如主文。
中    華    民    國  九十八  年    八    月   二十   日
                      最高法院刑事第五庭
                          審判長法官  陳  正  庸
                                法官  賴  忠  星
                                法官  林  秀  夫
                                法官  宋      祺
                                法官  陳  祐  治
      本件正本證明與原本無異
                                      書  記  官
中    華    民    國  九十八  年    八    月  二十四  日
                                                Ａ


司法院資訊處製作；財團法人民間司法改革基金會備份。
